【裁判字號】    98,停,133
【裁判日期】    981231
【裁判案由】    聲請停止執行
【裁判全文】
臺北高等行政法院裁定
                                       98年度停字第133號
聲  請  人  甲○○○○○○○
相  對  人  中央健康保險局
代  表  人  乙○○
代  理  人  劉師婷  律師
            劉彥良  律師
上列當事人間全民健康保險事件，聲請人聲請停止原處分之執行
，本院裁定如下：
    主  文
聲請駁回。
聲請訴訟費用由聲請人負擔。
    理  由
一、按「原處分或決定之執行，除法律另有規定外，不因提起行
    政訴訟而停止。」「行政訴訟繫屬中，行政法院認為原處分
    或決定之執行，將發生難於回復之損害，且有急迫情事者，
    得依職權或依聲請裁定停止執行。」行政訴訟法第116 條第
    1 項、第2 項定有明文。準此，原處分或決定原則上不停止
    執行，必其執行將發生難於回復之損害且情況緊急，非即時
    由行政法院予以處理，則難以救濟，否則尚難認有以行政法
    院裁定停止執行予以救濟之必要。而所謂「原處分或決定之
    執行，將發生難於回復之損害，且有急迫情事」，係指須有
    避免難以回復損害之急迫必要性；所謂「難於回復之損害」
    係指其損害不能回復原狀，或不能以金錢賠償，或在一般社
    會通念上，如為執行可認達到回復困難之程度而言，至當事
    人主觀上難於回復之損害當非屬該條所指之難於回復之損害
    （最高行政法院91年度裁字第344 號、92年度裁字第1332號
    及92年度裁字第864 號裁定參照），合先指明。
二、本件聲請意旨略以：相對人以聲請人承辦全民健康保險醫療
    業務，容留未具藥事人員資格之吳秀鳳為保險對象調劑，違
    反全民健康保險法第72條前段規定，以民國（下同）97年12
    月5 日健保醫字第0970002823號函（下稱原處分1 ），對聲
    請人處以自98年3 月1 日起終止特約，並自終止特約之日起
    1 年內不得申請特約，聲請人負責藥事人員於終止特約之日
    起1 年內，對保險對象提供之醫療保健服務，不予支付健保
    費用。因聲請人絕大部分收入仰賴健保給付，原處分之執行
    無異剝奪聲請人之生存權、工作權及財產權，使聲請人立即
    面臨倒閉之難以回復之損害，且訴願期間相對人曾以98年8
    月31日健保醫字第0980091304號函同意暫緩執行，足見聲請
    人確因執行而面臨立即倒閉難以回復之損害，詎相對人在行
    政院衛生署作出駁回訴願決定後，於98年11月12日以健保醫
    字第0980061281號函（下稱原處分2 ）通知上開終止特約等
    核定，自99年1 月1 日起執行，惟聲請人仍有生存權、工作
    權及財產權，並受立即面臨倒閉之難以回復之損害，且有急
    迫情事，自當停止執行，為此聲請原處分1 、2 於本件行政
    爭訟確定前，停止執行。
三、經查：
    (一)本件聲請人因不服相對人所為原處分，業已提起行政訴訟
      ，經本院以98年度訴字第2542號全民健康保險事件受理繫
      屬中，已據本院調閱該案卷查明屬實，合先敘明。
    (二)又相對人以聲請人違反全民健康保險法第72條前段規定，
      對聲請人處以自98年3 月1 日起終止特約，並自終止特約
      之日起1 年內不得申請特約，聲請人負責藥事人員於終止
      特約之日起1 年內，對保險對象提供之醫療保健服務，不
      予支付健保費用之處分，嗣因聲請人不服，提起訴願，相
      對人乃以98年8 月31日健保醫字第0980091304號函同意聲
      請人所提暫緩上開處分執行之申請，迨行政院衛生署駁回
      聲請人訴願後，相對人即以98年11月12日健保醫字第0980
      061281號函通知原終止特約，並自終止特約之日起1 年內
      不得申請特約之核定，自99年1 月1 日起執行之事實，有
      原處分1 、2 及訴願決定書、相對人98年8 月31日健保醫
      字第0980091304號函各在卷可稽，堪認為真實。
    (三)聲請人雖主張原處分之執行無異剝奪其生存權、工作權及
      財產權，使其受有立即面臨倒閉之難以回復損害。惟參酌
      原處分1 、2 之內容僅係核定終止與聲請人之特約，聲請
      人自終止特約之日起1 年內不得申請特約，且其對保險對
      象提供之醫療保健服務，相對人不予支付，上開核定事項
      並自99年1 月1 日起執行。因此聲請人因上述處分執行所
      受損害，即為原特約之終止，以及終止後至少1 年內對保
      險對象提供之醫療保健服務，無法依全民健康保險法之相
      關規定向相對人請求支付之財產上損害，該等損害尚非不
      能以金錢賠償，依首揭說明，自非屬「難於回復之損害」
      。再者，上述處分並未禁止聲請人執行業務，聲請人提供
      之醫療保健服務亦非不得由病患自行負擔，聲請人經營之
      宏心藥局是否因此即無法營運而有倒閉可能，已非無疑，
      況縱因特約終止後無健保給付而致病患減少，聲請人所受
      影響亦僅係執行業務收入之減少，其本質仍屬財產上之損
      害，尚非難於回復。
    (四)準此，聲請人因原處分1 、2 之執行所受損害，核均屬財
      產上之損害，依客觀情形及一般社會通念，並非不得以金
      錢加以補償，揆諸首揭說明，尚無損害不能回復原狀或達
      到回復困難之程度可言，故聲請人本件停止執行之聲請，
      核與行政訴訟法第116 條第2 項所定要件不符，要難准許
      ，應予駁回。
四、據上論結，本件聲請為無理由，爰依行政訴訟法第104 條、
    民事訴訟法第95條、第78條，裁定如主文。
中    華    民    國    98    年    12    月   31     日
            臺北高等行政法院第五庭
                              審判長法  官  黃  清  光
                                    法  官  吳  慧  娟
                                    法  官  程  怡  怡
上為正本係照原本作成。
如不服本裁定，應於送達後10日內向本院提出抗告狀（須按他造
人數附繕本）。
中    華    民    國    99    年     1    月    6     日
                                    書記官  張  正  清


司法院資訊處製作；財團法人民間司法改革基金會備份。
